臺灣高等法院臺南分院民事判決
110年度保險上易字第2號
上  訴  人  甲○○  
法定代理人  蘇○○ 
            陳○○  
訴訟代理人  林媗琪律師
            李合法律師
            劉芝光律師
被  上訴人  三商美邦人壽保險股份有限公司

法定代理人  陳翔玠  
訴訟代理人  李昌明律師
上列當事人間請求給付保險金事件，上訴人對於中華民國110年3
月17日臺灣臺南地方法院第一審判決（109年度保險字第11號）
，提起上訴，本院於110年9月30日言詞辯論終結，判決如下：
    主  文
上訴駁回。
第二審訴訟費用由上訴人負擔。
    事實及理由
一、上訴人於原審起訴主張：
　㈠上訴人之母蘇○○於民國（下同）000年0月0日在臺灣基督長老
    教會新樓醫療財團法人臺南新樓醫院（下稱新樓醫院）自然
    分娩產下上訴人，當時上訴人並無聽力障礙。嗣108年9月9
    日新樓醫院為上訴人做第一次新生兒聽力檢查，結果為不通
    過，護理師說明「聽力檢查不通過之因素，有可能是新生兒
    外耳道羊水未乾、堆積、耳道胎脂阻塞、嬰兒持續哭鬧、噪
    音干擾儀器而無法完成初篩，請上訴人父母不用太擔心，因
    上訴人之新生兒聽力檢查尚未完成，請滿月回診再做一次篩
    檢」，當時新樓醫院並未交付聽力檢查文件給上訴人父母，
    上訴人父母亦未察覺任何異樣，即帶上訴人回家。後上訴人
    於108年9月19日取得身分證字號，上訴人之母蘇○○乃於同日
    為上訴人向被上訴人投保二十年繳費守護久久失能照護終身
    保險，並附加意外身故及失能保險金、每次實支實付傷害醫
    療保險金限額、骨折及脫臼手術傷害保險金附加條款及正健
    康住院醫療健康保險附約等（保單號碼000000000000，下合
    稱系爭保險契約)。
　㈡嗣上訴人於108年10月9日在新樓醫院完成聽力檢查，結果為
    不通過，新樓醫院乃交付新生兒聽力檢查紀錄表給上訴人父
    母。上訴人再於108年11月5日接受國立成功大學醫學院附設
    醫院（下稱成大醫院)為聽性腦幹反應檢查，結果顯示雙耳
    至90分貝無反應，兩耳聽覺機能均喪失90分貝以上，有成大
    醫院108年11月12日診斷證明書可佐，其病名為「雙側聽力
    障礙」。上訴人之母蘇○○乃於108年11月13日向被上訴人提
    出理賠申請；詎被上訴人竟以系爭保險契約違反要保書告知
    事項第3、4、7項為由，於109年1月2日寄發存證信函拒絕理
    賠，同時解除系爭保險契約。
　㈢因系爭保險契約之保險金額為新臺幣（下同）40,000元，而
    上訴人雙耳至90分貝無反應，核屬系爭保險契約附表項目「
    3，耳，聽覺障礙，3-1-1，兩耳鼓膜全部缺損或兩耳聽覺機
    能均喪失90分貝以上者，失能等級5，給付比例60%」，爰依
    系爭保險契約第13條第1項約定，請求被上訴人給付「失能
    保險金」720,000元（計算式：保險金額40,000元×30倍×60%
    =720,000元）；並依系爭保險契約第14條第1項約定，請求
    被上訴人給付「失能復健補償保險金」120,000元（計算式
    ：保險金額40,000元×3倍=120,000元），以上2筆保險金合
    計840,000元。又上訴人係於108年11月12日提出保險理賠申
    請，108年11月14日以電話確認被上訴人收到理賠申請文件
    ，故依保險法第34條規定，被上訴人應自108年11月30日起
    給付按年利一分計算之遲延利息。
  ㈣原審駁回上訴人之請求，顯有違誤，為此提起上訴；並上訴
    聲明：1.原判決廢棄。2.被上訴人應給付上訴人840,000元
    ，及自108年11月30日起至清償日止，按週年利率百分之10
    計算之利息。
二、被上訴人則以：
  ㈠依新生兒聽力篩檢單位作業流程表，第一次篩檢結果若通過
    ，篩檢單位會將篩檢結果紀錄於病歷，並於14日內輸入系統
    ，無須再做第二次篩檢；倘篩檢結果不通過，則需進行第二
    次篩檢；若仍不通過，篩檢單位向家長說明新生兒篩檢結果
    ，並轉介確診。又參酌行政院金融監督管理委員會（下稱金
    管會）101年3月12日金管保理字第10102543090號函修正之
    要保書填寫說明例示第18點規定「健康檢查有異常情形，係
    指：1.健康檢查結果異於檢查標準的正常值或參考值者。2.
    醫師要求或建議作進一步追蹤、檢查或治療者」。本件上訴
    人於108年9月9日接受新樓醫院新生兒聽力篩檢第一次檢查
    為「不通過」，即表示檢查結果有異常，且有必要再做第二
    次聽力檢查。則蘇○○以要保人身分於108年9月19日投保系爭
    保險時，既明知上訴人雙耳聽力篩檢不通過之事實，就要保
    書告知事項第3項「曾因接受健康檢查有異常情形而被建議
    接受其他檢查」之詢問事項，竟勾選「否」，顯已違反據實
    告知義務。
  ㈡上訴人主張於未做第二次篩檢前，因檢查未完成，故檢查結
    果屬「不確定」，而非有聽力異常云云。惟參照新樓醫院10
    9年10月15日函，已明確說明上訴人第一次聽力檢查結果為
    「不通過」，並非「不確定」，故上訴人上開主張，自無足
    採。
  ㈢健康檢查結果為通過或不通過，純屬客觀事實，與個人主觀
    認知無涉。上訴人第一次聽力檢查結果既為不通過，代表檢
    查結果異常，此為客觀事實，並經新樓醫院向蘇○○明確告知
    上情。是蘇○○雖主張依其與上訴人之互動，主觀上不會認為
    第一次聽力檢查不通過，即代表上訴人有聽力異常云云；然
    蘇○○主觀上不知悉或不認為上訴人有聽力異常情形，仍無法
    否定蘇○○客觀上已明知上訴人第一次聽力檢查不通過之事實
    。
  ㈣金管會保險局101年9月19日函釋，係就新生兒先天性代謝異
    常疾病篩檢而言，該函說明四：「保險公司若將新生兒篩檢
    列為要保書告知事項所稱之『健康檢查』者，應於要保書充分
    揭露，俾保戶知悉新生兒篩檢屬於要保書告知事項所稱『健
    康檢查』之範圍」，亦係專指「新生兒先天性代謝異常疾病
    篩檢」。又該局109年3月13日會議決議謂：「新生兒篩檢並
    非健康檢查」，仍係專指新生兒先天性代謝異常疾病篩檢而
    言。是上訴人援引前開金管會保險局函釋，主張系爭要保書
    告知事項未揭露「新生兒聽力篩檢」屬健康檢查範圍，故其
    就此部分不負誠實告知義務云云，顯不足採。
  ㈤財團法人金融消費評議中心評議書，亦認本件要保人投保時
    已知悉被保險人新生兒聽力檢查結果且有異常，即已知悉健
    檢異常，應負據實告知義務。
　㈥上訴人主張：新生兒聽力篩檢與健康檢查有別云云；惟要保
    書告知事項第3頊之「健康檢查」，應泛指在任何醫療院對
    身體機能及健康狀況所進行之檢查診斷，舉凡一般健康檢查
    、門診醫生以儀器檢查，或者與個人健康有關之醫檢均屬之
    ；蓋上開檢查結果，均會影響保險人之風險評估，要保人均
    有誠實告知之義務。而新生兒聽力篩檢，乃新生兒聽覺器官
    是否正常之檢查，當然與新生兒健康有關，要難否定新生兒
    聽力篩檢屬於健康檢查之範疇。
  ㈦依成大醫院110年1月15日成附醫耳字第1100000232號函所附
    病情說明書記載：「…病人於出生後一日進行新生兒篩檢不
    通過，於本院後續聽力檢查結果確實異常。在本院檢查就醫
    過程中未發現患有其它病導致聽力受損。診斷為『雙側聽力
    障礙(ICD10：H9193)』，ICD10為國際疾病分類標準。H9193
    為診斷碼。此診斷碼意義為雙側聽力障礙，並非認定其『非』
    先天性聽力受損」，故上訴人既係依新生兒聽力篩檢單位作
    業流程，判定為有聽力障礙之新生兒，即為「先天性聽力損
    失」，並非屬因疾病所造成之聽力障礙。
　㈧原審駁回上訴人之請求，並無不當等語，資為抗辯；並答辯
    聲明：上訴駁回。
三、兩造不爭執之事實：
  ㈠要保人蘇○○於108年9月19日以上訴人為被保險人及受益人，
    向被上訴人投保保單號碼000000000000之「守護久久失能照
    護終身保險」，並附加「意外身故及失能保險」、「個人傷
    害保險附約」、「骨折及脫臼手術傷害保險金附加條款」、
    「正健康住院醫療健康保險附約」（即系爭保險契約）。
  ㈡上訴人於000年0月0日出生，於108年9月9日在新樓醫院所做
    之第一次新生兒聽力檢查及108年10月9日所做之第二次新生
    兒聽力檢查，結果均為「左耳不通過，右耳不通過」，有新
    樓醫院新生兒聽力檢查紀錄表可稽（見原審卷一第77頁）。
    新樓醫院並於108年10月9日交付新生兒聽力檢查紀錄表及個
    案轉診單（由新樓醫院小兒科轉診至同院耳鼻喉科）。嗣上
    訴人再於108年10月15日接受新樓醫院耳鼻喉科之誘發反應
    聽力檢查，結果仍是不通過，有新樓醫院109年10月15日新
    樓醫字第1092064 號函可參（見原審卷一第365 至366 頁）
    。
  ㈢上訴人於108年11月5日至成大醫院接受聽性腦幹反應檢查，
    結果顯示雙耳至90分貝無反應，診斷病名為「雙側聽力障礙
    」，有成大醫院108年11月12日診斷證明書可考（見原審卷
    一第81頁）。
  ㈣上訴人於108年11月12日向被上訴人提出失能保險金之理賠申
    請，被上訴人於108年11月14日受理，有該保險金申請書可
    查（見原審卷一第137頁）。
  ㈤被上訴人於109年1月2日寄發存證信函予蘇○○，表示拒絕蘇○○
    之理賠申請，並主張解除系爭保險契約；蘇○○於109年1月3
    日收受上開存證信函，有該存證信函及收件回執可佐（見原
    審卷一第33至35、163頁）。
  ㈥蘇○○於108年9月19日以上訴人為被保險人，向被上訴人投保
    系爭保險時，就要保書告知事項第3項「過去兩年內是否曾
    因接受健康檢查有異常情形而被建議接受其他檢查或治療？
    」、第4項「最近二個月內是否曾因受傷或生病接受醫師治
    療、診療或用藥？」、第7項「被保險人目前身體機能是否
    有失明（T7）、聾啞及言語、咀嚼（T8）、四肢機能障害（
    T9）？」之詢問事項，均勾選「否」（見原審卷一第248頁
    ）。
  ㈦上訴人曾就兩造間違反告知義務暨保前疾病爭議事件，向金
    融消費評議中心提出評議申請，經該中心決定為「本中心就
    申請人之請求尚難為有利申請人之認定」，有該中心評議書
    可憑（見原審卷一第153至162頁）。
  ㈧兩造對於他造提出之證物，形式上真正均不爭執。
  ㈨若系爭保險契約未經合法解除仍存在，且被上訴人應就上訴
    人之聽力障礙負給付保險金之責任，則被上訴人對於上訴人
    所可請求之理賠金額為840,000元，及自108年11月30日起至
    清償日止，按年息百分之10計算之利息，均不爭執。
四、本件爭點：
  ㈠要保人蘇○○是否有違反據實告知義務？（亦即新生兒聽力檢
    查是否屬於系爭保險要保書告知事項中健康檢查之範圍、新
    生兒聽力檢查第一次檢查結果，是否屬於該告知事項範圍？
    ）
  ㈡被上訴人依保險法第64條規定解除系爭保險契約，是否合法
    ？
  ㈢上訴人之聽力障礙，是否為系爭保險契約第2條所定自本契約
    生效日起所發生之疾病及第5條之保險範圍？
  ㈣上訴人請求被上訴人給付保險金840,000元本息，是否有理由
    ？
五、得心證之理由：
　㈠依保險法第64條之立法目的在體現保險制度中「最大善意」
    及「誠實信用」之基本原則以觀，要保人蘇○○有將所知悉之
    事實告知被上訴人之義務：
  1.按訂立契約時，要保人對於保險人之書面詢問，應據實說明
    。要保人有為隱匿或遺漏不為說明，或為不實之說明，足以
    變更或減少保險人對於危險之估計者，保險人得解除契約；
    其危險發生後亦同。但要保人證明危險之發生未基於其說明
    或未說明之事實時，不在此限；保險法第64條第1、2項定有
    明文。
　2.保險法第64條之立法目的乃保險制度中「最大善意」、「對
    價平衡」及「誠實信用」基本原則之體現，當要保人或被保
    險人因故意、過失違反據實說明義務，致保險人無法正確估
    計危險，若要保人或被保險人未告知或不實說明之事項與保
    險事故發生有相關連，而足以變更或減少保險人對於危險之
    估計時，縱使保險事故已發生，保險人仍得解除契約（最高
    法院104年度台上字第844號判決意旨參照）。
  3.保險法第64條規定要保人之告知義務，主要是由於保險事業
    之經營，保險人有必要就其所擔負之危險，獲悉有關測定危
    險之必要資料，俾就各保險契約，分別測定其危險率，作為
    核定是否接受要保及應適用何種保險費率承保之參考。故對
    最能知悉其事實之要保人，課以重要事實之告知義務。若要
    保人不為正確之告知時，保險人得解除契約，以排除危險，
    其目的在保護保險人（最高法院86年度台上字第2161號判決
    意旨參照）。
  4.基上可知，保險為最大善意之契約，訂立契約時要保人對於
    保險之書面詢問，應據實說明，倘要保人對於被保險人之身
    體異狀已有知悉（縱尚未確診），本於最大善意及誠實信用
    原則，要保人均應據實告知，再由保險人決定是否承保；若
    要保人有惡意或僥倖存在，已屬違反上開基本原則，即無保
    護之必要。準此，本件倘要保人蘇○○於訂立系爭保險契約時
    已知悉上訴人之身體異狀，即應將所知悉之事實或狀況告知
    被上訴人，再由被上訴人綜合已知之情狀，決定是否承保，
    否則即屬違反據實告知義務。
  ㈡新生兒聽力檢查屬系爭要保書告知事項所指「健康檢查」之
    範圍：　　
　1.按保險法等相關法令並未就健康檢查之範圍予以定義，故各
    項檢查是否屬於要保書及保險契約所稱之健康檢查，於兩造
    有爭執時，自應由法院加以認定。審諸健康檢查，依其文義
    應係指在任何醫療院所對身體機能及健康狀況所進行之檢查
    診斷，舉凡一般健康檢查、門診醫生以儀器檢查，或者與個
    人健康有關之檢查均屬之。本件上訴人於108年9月9日在新
    樓醫院所為之新生兒聽力檢查，既係對新生兒雙耳聽覺功能
    所做之檢查，自屬健康檢查無訛。據此，上訴人若因接受新
    生兒聽力檢查而有發現異常，要保人即應於系爭要保書告知
    事項第3項「過去兩年內是否曾因接受健康檢查有異常情形
    而被建議接受其他檢查或治療？」勾選是，俾以告知被上訴
    人作為承保與否之考量。
　2.上訴人雖主張：依金管會保險局109年3月13日會議決議㈠1.
    記載「新生兒篩檢並非健康檢查」等語，足見新生兒聽力篩
    檢並非系爭要保書告知事項第3項所稱之「健康檢查」云云
    （見原審卷一第345頁）。惟查，上開金管會保險局會議決
    議之真意，業據該局函覆本院稱：「旨揭會議決議所稱新生
    兒篩檢，係指衛生福利部國民健康署定期公告之新生兒先天
    性代謝異常疾病篩檢項目。至所詢本局決議新生兒篩檢並非
    健康檢查，係經本局與保險業者會議討論，具共識及對保戶
    較有利之作法。查保險相關法令未就健康檢查範圍予以定義
    ，至所詢聽力篩檢是否為要保書及保險契約所稱健康檢查，
    則回歸各保險公司之核保實務作業」，有金管會保險局110
    年8月17日保局（壽）字第1100423730號函在卷可憑（見本
    院卷第185頁）。依此，足見金管會保險局109年3月13日召
    開研商「新生兒投保之核保處理作業」及「身心障礙者投保
    之核保處理作業」會議紀錄，其決議㈠1.所稱之「新生兒篩
    檢並非健康檢查」，係專指「新生兒先天性代謝異常疾病篩
    檢項目」而言。上訴人截取金管會保險局109年3月13日會議
    決議之一語，遽主張新生兒聽力篩檢非屬系爭要保書告知事
    項第3項之健康檢查範圍，洵非有據
  3.上訴人又主張：依金管會101年9月19日金管保壽字第101000
    62820號函釋，被上訴人若將「新生兒聽力篩檢」列為要保
    書告知事項之健康檢查範圍，應於要保書充分揭露云云（見
    原審卷一第185頁）。惟查，上開函釋說明四固記載：「保
    險公司若將新生兒篩檢列為要保書告知事項所稱之健康檢查
    者，應於要保書充分揭露」等語，然該說明四所稱之「新生
    兒篩檢」係專指新生兒先天性代謝異常疾病篩檢而言，並不
    包括新生兒聽力篩檢在內，此觀諸該函主旨明載該函所稱之
    「新生兒篩檢」係指「新生兒先天性代謝異常疾病篩檢」即
    明。此外上訴人復未就其上開主張提出法令依據。是上訴人
    之上開主張，自難憑採。
　4.至上訴人主張：依衛生福利部國民健康署（下稱國健署）兒
    童健康手冊，新生兒聽力檢查與新生兒先天性代謝異常疾病
    篩檢等新生兒篩檢，屬相同類型，均非屬國健署兒童健康手
    冊中健康檢查範圍云云（見本院卷第295至297頁）。惟查，
    就此上訴人僅提出兒童健康手冊封面、新生兒篩檢紀錄表及
    健康檢查紀錄為證（見原審卷一第358至359、79頁），觀其
    上記載並非如上訴人所述，此外上訴人亦未再舉證以實其說
    ，要難遽信。　　
  ㈢要保人蘇○○於108年9月19日投保系爭保險時，已知悉上訴人
    之新生兒聽力檢查第一次檢查結果為不通過，亦即有異常情
    形，卻仍於要保書告知事項第3項勾選否，自屬違反據實告
    知義務：
　1.查上訴人000年0月0日出生後，於108年9月9日在新樓醫院所
    做之新生兒聽力檢查第一次檢查結果為「左耳不通過，右耳
    不通過」之情，為兩造所不爭（見本院卷第376頁），並有
    新樓醫院新生兒聽力檢查紀錄表在卷可稽（見原審卷一第77
    頁）。參以新樓醫院函覆原審法院稱：108年9月9日甲○○聽
    力篩檢結果為不通過，經告知其父母檢查結果後，其父母安
    排於108年10月9日進行第二次檢查，第二次檢查結果仍不通
    過，亦於檢查完畢後立即告知結果，並交付新生兒聽力檢查
    紀錄表（含陽性個案轉診單）等語，有新樓醫院109年10月1
    5日新樓醫字第1092064號函在卷可考（見原審卷一第365至3
    66頁），堪認新樓醫院於108年9月9日對上訴人為聽力檢查
    不通過後，即已將該結果告知蘇○○，上訴人父母並安排108
    年10月9日進行第二次聽力檢查。是以，蘇○○於108年9月9日
    即已知悉上訴人聽力檢查不通過之結果，且須再進行第二次
    聽力檢查。而健康檢查有異常情形，依其文義異常即係異於
    平常，亦即健康檢查結果異於檢查標準之正常值或參考值。
    本件上訴人第一次聽力檢查不通過，顯然其檢查結果異於檢
    查標準之正常值或參考值，而屬異常，是蘇○○對於上訴人第
    一次聽力檢查結果有異常之情，已有知悉，洵可認定。
　2.縱新樓醫院護理師於告知蘇○○關於上訴人第一次聽力檢查結
    果不通過時，曾表示不通過之原因，有可能係新生兒外耳道
    羊水未乾、堆積、耳道胎脂阻塞等因素，然此均無礙蘇○○於
    108年9月9日即已知悉上訴人第一次聽力檢查結果為雙耳均
    不通過之事實。堪認蘇○○於當時已知悉上訴人第一次聽力檢
    查結果未達正常值或參考值，而有異常之情形。
　3.上訴人雖主張：其新生兒聽力篩檢於108年9月9日第一次檢
    查時尚未完成（須待第二次檢查結果始完成），故該次聽力
    檢查結果尚未確定，不能以第一次檢查結果不通過逕認上訴
    人有聽力異常；況第一次檢查不通過並非代表異常云云。惟
    查，依新生兒聽力篩檢單位作業流程及新生兒聽力檢查紀錄
    表之記載，上訴人於108年9月9日進行第一次檢查時，固尚
    未完成全部檢查流程或確診為雙側聽力障礙（見本院卷第69
    至71頁），然依上開說明，上訴人之母蘇○○究已知悉前揭異
    常情事，是蘇○○仍有於系爭要保書告知事項第3項為據實告
    知之義務。至新生兒聽力檢查是否已經完成、是否確診等，
    要均不影響蘇○○已知悉上開異常情況之事實。否則倘認新生
    兒聽力檢查需俟流程全部完成或確診，要保人始有告知義務
    ，則新生兒於第一次聽力檢查發現異狀後，其父母拒絕後續
    之檢查及確診，並趁此期間向保險公司投保，將致保險公司
    承受惡意投保之風險，實與保險法之立法原意有違。從而，
    上訴人主張108年9月9日第一次聽力檢查結果不通過，僅表
    示聽力檢查未完成，須待108年10月9日第二次聽力檢查仍不
    通過，並取得陽性個案轉診單後，始可確知檢查結果不通過
    ，故蘇○○於108年9月19日投保系爭保險時，主觀上並不知悉
    上訴人有聽力異常，無庸於要保書告知事項為告知云云，要
    不足採。
　4.上訴人又主張：觀諸衛生福利部中央健康保險署門診資料紀
    錄，可知108年9月19日前上訴人並無任何聽力或健康狀況異
    常之診斷，自不能以上訴人之事後確診，反推認定上訴人於
    108年9月19日投保時已存在聽力障礙云云。惟查，上訴人10
    8年9月19日前之健保紀錄固無聽力或健康狀況異常之診斷，
    然仍不能否定上訴人確於108年9月9日第一次聽力檢查不通
    過之事實。是上訴人上開主張，尚不能採為有利於其之認定
    。
　5.從而，新生兒聽力檢查既屬系爭要保書告知事項所指之健康
    檢查，且蘇○○於108年9月19日投保時已知悉上訴人108年9月
    9日第一次聽力檢查不通過，而有異常之情形，更已排定108
    年10月9日進行第二次聽力檢查，本應據實告知，俾使被上
    訴人得以完整評估風險，併決定是否承保；然蘇○○於108年9
    月19日以上訴人為被保險人，向被上訴人投保系爭保險時，
    就系爭要保書告知事項第3項「過去兩年內是否曾因接受健
    康檢查有異常情形而被建議接受其他檢查或治療？」竟勾選
    「否」，有要保書在卷可查（見原審卷一第248頁），其縱
    無故意隱匿，亦有遺漏未為說明或為不實說明之情事，自已
    違反保險法第64條第1項之據實告知義務，堪以認定。
  ㈣系爭保險契約業經被上訴人合法解除：
　  按解除契約，係指當事人之一方，行使其本於法律或契約所
    定之解除權，使契約自始歸於消滅之一方的意思表示而言，
    契約經解除者，溯及訂約時失其效力，與自始未訂契約同（
    最高法院51年台上字第2829號、23年上字第3968號判決意旨
    參照）。本件蘇○○與被上訴人間於108年9月19日成立之系爭
    保險契約，既因蘇○○違反保險法第64條之據實告知義務，而
    經被上訴人於109年1月2日寄發存證信函通知解除系爭保險
    契約，有存證信函及郵件收件回執在卷可參（見原審卷一第
    33至35、163頁）；且被上訴人行使契約解除權亦未逾越保
    險法第64條第3項規定之1個月或2年除斥期間，有被上訴人
    提出其收到成大醫院108年12月9日成附醫醫事字第10800236
    59號函暨所附上訴人診療資料摘要表在卷可佐（見原審卷一
    第143至145頁），則系爭保險契約業經被上訴人依保險法第
    64條第2項規定合法解除，應溯及訂約時失其效力，視為蘇○
    ○與被上訴人間自始未成立系爭保險契約。從而，上訴人依
    系爭保險契約之約定，請求被上訴人給付保險金840,000元
    本息，於法不合，不應准許。
　㈤系爭保險契約既因要保人蘇○○違反保險法第64條之據實告知
    義務，而經被上訴人合法解除，契約溯及訂約時失其效力，
    則上訴人之雙側聽力障礙是否屬於系爭保險契約第2條所定
    「本契約生效後始發生之疾病或傷害」，而得依系爭保險契
    約第5條請求保險金，即無再予論述之必要，併此敘明。
六、綜上所述，系爭保險契約既因要保人蘇○○違反保險法第64條
    之據實告知義務，而經被上訴人合法解除。則上訴人依系爭
    保險契約之約定，以受益人身分請求被上訴人給付保險金84
    0,000元，及自108年11月30日起至清償日止，按週年利率年
    息百分之10計算之利息，非屬正當，不應准許。原審為上訴
    人敗訴之判決，並駁回其假執行之聲請，並無不合。上訴論
    旨指摘原判決不當，求予廢棄改判，為無理由，應駁回其上
    訴。
七、本件事證已臻明確，兩造其餘之攻擊或防禦方法及所用之證
    據，經本院斟酌後，認為均不足以影響本判決之結果，爰不
    逐一論列，附此敘明。
八、據上論結，本件上訴為無理由，依民事訴訟法第449 條第1 
    項、第78條，判決如主文。
中　　華　　民　　國　　110 　年　　10　　月　　28　　日
                  民事第五庭    審判長法  官  張世展  

                                      法  官  莊俊華  

                                      法  官  黃佩韻  
上為正本係照原本作成。
不得上訴。
中　　華　　民　　國　　110 　年　　10　　月　　28　　日

                                      書記官  黃玉秀